臺灣高等法院民事裁定
111年度抗字第687號
抗  告  人  蕭金一

上列抗告人因與相對人聖德科投資有限公司間請求返還土地所有
權事件，對於中華民國111年3月31日臺灣臺北地方法院111年度
重訴字第292號所為裁定提起抗告，本院裁定如下：
    主      文
原裁定廢棄，發回臺灣臺北地方法院。
    理      由
一、按原告起訴時，依民事訴訟法第244條第1項第2款、第3款規
    定，應以訴狀表明訴訟標的及其原因事實、應受判決事項之
    聲明等事項，提出於法院，否則即屬起訴不合程式。次按提
    起民事訴訟，應依民事訴訟法第77條之13規定繳納裁判費，
    亦為必須具備之程序。又訴訟標的之價額，由法院核定。核
    定訴訟標的之價額，以起訴時之交易價額為準；無交易價額
    者，以原告就訴訟標的所有之利益為準。法院因核定訴訟標
    的之價額，得依職權調查證據，民事訴訟法第77條之1第1項
    、第2項、第3項分別定有明文。原告之訴，有不合程式或不
    備其他要件情形者，如可得補正，法院即應定期間先命其補
    正，此觀同法第249條第1項規定自明。另核定訴訟標的價額
    屬法院職權，如有必要時，固得命當事人查報相關資料，使
    當事人善盡其協助義務，並予當事人就法院核定訴訟標的價
    額有表示意見之機會，俾利法院為核定，惟原告並非因而負
    有自行陳報訴訟標的價額並繳納裁判費之義務。故而，當事
    人起訴未繳裁判費者，固有起訴不合程式之情，惟法院應於
    核定訴訟標的價額後，命當事人繳納具體金額之裁判費；法
    院如未核定訴訟標的價額而命原告自行陳報並繳納裁判費，
    尚不得依民事訴訟法第249條第1項規定，以裁定駁回原告之
    訴。
二、經查，抗告人於民國110年10月4日以相對人聖德科投資有限
    公司（原裁定及起訴狀均誤載為聖德科技投資有限公司）為
    被告，起訴請求返還土地所有權，經原法院於111年2月8日
    以110年度補字第2053號裁定（下稱補正裁定），命抗告人
    應於裁定送達後5日內補正完整合法之訴之聲明、訴訟標的
    價額，逾期未補正，即駁回其訴。該裁定已於111年2月14日
    寄存送達於抗告人，有補正裁定、送達證書等件在卷可稽（
    見原法院卷第45-47頁）。嗣抗告人於111年2月17日具狀補
    正訴之聲明：「聖德科技投資公司（應為聖德科投資有限公
    司之誤載）於訴訟中換負責人王宏文只有投資十萬元.真正
    侵占者羅籃正.2人都無權佔有.應將新北市○○區○○段000號土
    地（下稱系爭土地）返還告訴人」（見原法院卷第51頁），
    並於起訴狀及上開書狀內載明民法第1148條、第759條、第7
    67條等條文依據，復於111年3月3日再次具狀陳明請求將系
    爭土地返還抗告人等語（見原法院卷第71頁），雖有敘述不
    完足之情，惟綜觀抗告人提出之數份起訴狀意旨及請求返還
    土地之地號，尚堪以推知其真意應係請求相對人至少返還無
    權占有之系爭土地，核與完全未於書狀中載明起訴原因事實
    、訴訟標的及所欲請求法院判決之事項有別。抗告人請求相
    對人返還之標的為系爭土地，則原法院自應依民事訴訟法第
    77條之1規定，依職權核定訴訟標的價額後，再命抗告人補
    繳裁判費，始符合民事訴訟法第249條第1項但書規定。原裁
    定於未核定訴訟標的價額並命抗告人補繳裁判費前，即以抗
    告人未補正訴之聲明及未說明訴訟標的價額核算標準為由，
    裁定駁回抗告人之訴，於法自有違誤。抗告意旨指摘原裁定
    不當，求予廢棄，為有理由，應予准許，爰廢棄原裁定，發
    回原法院更為適法之處理。
三、據上論結，本件抗告為有理由，爰裁定如主文。　 
中　　華　　民　　國　　111 　年　　6 　　月　　30  　日
                  民事第十二庭
                      審判長法  官  陳秀貞
                            法  官  毛彥程
                            法  官  蔡世芳
正本係照原本作成。
本案訴訟標的價額逾新臺幣150萬元時，對本裁定除以適用法規
顯有錯誤為理由外，不得再抗告。如提起再抗告，應於收受送達
後10日內委任律師為代理人向本院提出再抗告狀。並繳納再抗告
費新臺幣１千元。
中　　華　　民　　國　　111 　年　　6 　　月　　30　　日
                            書記官  何敏華